【裁判字號】    99,交聲,4526
【裁判日期】    991227
【裁判案由】    聲明異議
【裁判全文】
臺灣臺中地方法院交通事件裁定      99年度交聲字第4526號
原處分機關  交通部公路總局臺中區監理所
異  議  人
即受處分人  徐
上列異議人因違反道路交通管理處罰條例案件，對於交通部公路
總局臺中區監理所民國99年12月1 日中監違字第裁60-HE0000000
號裁決聲明異議，本院裁定如下：
    主  文
異議駁回。
    理  由
一、原處分意旨略以：異議人即異議人徐（下稱異議人）駕
    駛2385-FW 號自用一般小客車（下稱系爭車輛），於民國99
    年7月14日12時12分，在原臺中縣烏日鄉○○路與五中巷口
    處，因「轉彎車未讓直行車先行」違規，經臺中縣警察局交
    通警察隊員警以中縣警交字第HE0000000號通知單舉發之，
    嗣原處分機關於99年12月1日，依道路交通管理處罰條例第
    48 條第1項第6款規定，以中監違字第裁60-HE0000000號裁
    決書，裁處異議人罰鍰新臺幣（下同）900元整，並記違規
    點數1點等語。
二、聲明異議意旨略以：99年7月14日12時12分，相對人黃靖嵋
    騎乘機車由伊之右後方追撞系爭車輛，事後多次拒絕調解委
    員會調解，執意告上法院，伊轉彎時的確已注意右方直線車
    道確實無此機車（該地之照鏡與視線非常好，但右前方有彎
    路），但伊之車速較慢，上開機車在系爭車輛快完全轉到直
    線上時快速撞到系爭車輛之右前角，說伊未讓直線車先行，
    實在很冤枉，且事發後即於同年10月5日時開單舉發之員警，
    並非當時到場處理之員警，伊覺得不符事實，為此聲明異議
    云云。
三、按汽車駕駛人轉彎時，轉彎車不讓直行車先行者，處600元
    以上1,800元以下罰鍰，並予記違規點數1點，道路交通管理
    處罰條例第48條第1項第6款、第63條第1項第1款分別定有明
    文。次按汽車行駛至交岔路口，其行進、轉彎，轉彎車應讓
    直行車先行，道路交通安全規則第102條第1項第7款亦定有
    明文。又95年7月1日修正施行前之道路交通管理處罰條例第
    48條第1項第6款固規定：汽車駕駛人轉彎時，轉彎車不讓直
    行車先行，或直行車尚未進入交岔口，而轉彎車已達中心處
    開始轉彎，直行車不讓轉彎車先行者，處200元以上600元以
    下罰鍰。惟94年12月28日修正，95年7月1日施行之道路交通
    管理處罰條例，已將該條款後段之規定刪除。從而，只要駕
    駛人行經路口轉彎，應絕對禮讓直行車輛先行，合先敘明。
四、經查：本件異議人於上開時間，駕駛系爭車輛沿大里市○○
    路南往北行駛，行經烏日鄉○○路五中巷口左轉往西行駛時
    ，不慎與沿烏日鄉○○路五中巷東往西直行之相對人黃靖嵋
    所騎乘車牌號碼IMZ-603號重型機車發生碰撞，致系爭車輛
    右前保險桿與上開重型機車左前側車身撞損，相對人黃靖嵋
    跌倒受傷送醫，當時天氣晴朗、柏油路面平坦無障礙物，光
    線、視距均良好等情，為異議人所不爭執，且有臺中縣警察
    局烏日分局所製作之道路交通事故現場圖、道路交通事故調
    查報告表(一)、(二)、臺中縣警察局道路交通事故當事人登記聯
    單、臺中縣警察局道路交通事故初步分析研判表各1份、臺
    中縣警察局道路交通事故談話紀錄表及臺中縣警察局道路交
    通事故肇事人自首情形紀錄表各2份、現場相片影本4幀在卷
    可稽，至為明確，應可認定，足認異議人確實於前述時、地
    駕駛汽車轉彎時，與直行之機車發生碰撞。異議人雖辯稱當
    時有察看左右來車，並未發覺該機車直行駛來，然該機車駕
    駛人黃靖嵋於99年7月17日警詢時陳稱：「我當時駕駛車號
    IMZ-603號普通重機車由大里市○○路東往西行駛至大里市
    ○○路與烏日鄉五光五中巷時與對方車巷口左轉五中巷發生
    擦撞，當時造成我人、車倒地滑行我機車掉落路旁稻田中，
    我倒於五中巷上車道上，當時我受傷送醫。」、「（問：當
    時發現對造車輛時相距約幾公尺？採取何種反應措施？）我
    當時發現對方自小客車距離約5公尺左右。我當時沒有發現
    對方有打方向燈，而對方自小客車也沒停就左轉，而我就靠
    右閃煞車但還是來不及。」、「（問：肇事前及肇事時行車
    速率約達每小時多少公里？）肇事前車速20-30公里以下。
    肇事時10-20公里以下。」等語綦詳，可見異議人行經前揭
    路口時，並未停車察看左右來車，且無異議人所指機車騎士
    車速過快之情。而駕駛人於交岔路口轉彎時，應絕對禮讓直
    行車輛先行，已如上述，該條所稱之「禮讓」自然包含汽車
    駕駛人於轉彎前應察看左右來車，異議人於轉彎前並未察看
    因而肇事，其違規事證已徵明確。且依卷附現場相片4幀所
    示，系爭車輛右前保險桿與上開重型機車左前側車身撞損，
    從此撞擊點觀之，異議人所駕駛之車輛在未完全左轉前就已
    經發生碰撞，並非已經左轉直行後才遭後方車輛撞擊，因而
    ，只要異議人稍加注意，禮讓直行車先行，即可避免本案車
    禍之發生，是其辯解容有誤會，本件違規事證明確，異議人
    之異議為無理由，應予駁回。
五、綜上，原處分機關依據道路交通管理處罰條例第48條、第63
    條規定，裁決異議人罰鍰900元，並記違規點數1點，於法並
    無違誤。異議人聲明異議，為無理由，應予駁回。
六、據上論斷，依道路交通事件處理辦法第18條，裁定如主文。
中    華    民    國    99    年    12    月    27    日
                  交通法庭      法  官  蕭一弘
以上正本證明與原本無異。
如不服本裁定，應於收受送達後5日內向本院提出抗告狀。（應
附繕本）
                                書記官  黃士益
中    華    民    國    99    年    12    月    27    日

司法院資訊處製作；財團法人民間司法改革基金會備份。
